【裁判字號】    98,交聲,532
【裁判日期】    980831
【裁判案由】    違反道路交通管理處罰條例聲明異議
【裁判全文】
臺灣士林地方法院交通事件裁定         98年度交聲字第532號
原處分機關  交通部公路總局臺北區監理所基隆監理站
異  議  人
即受處分人  乙○○
代  理  人  劉壽安
上列異議人即受處分人因違反道路交通管理處罰條例案件，對於
交通部公路總局臺北區監理所基隆監理站民國98年4 月16日所為
之處分（原處分案號：基監字第裁42-Z00000000號），聲明異議
，本院裁定如下：
    主  文
異議駁回。
    理  由
一、按路肩指設於車道之外側，路面邊線與護欄或邊溝間之部分
    ；汽車行駛高速公路及快速公路，不得有在路肩上行駛，或
    利用路肩超越前車或倒車之行為，高速公路及快速公路交通
    管制規則第2 條第1 項第16款、第9 條第1 項第2 款定有明
    文。又汽車行駛於高速公路、快速公路或設站管制之道路，
    不遵使用限制、禁止、行車管制及管理事項之管制規則而有
    未依規定使用路肩之行為者，處汽車駕駛人新臺幣（下同）
    3,000 元以上6,000 元以下罰鍰，並記違規點數1 點，道路
    交通管理處罰條例第33條第1 項第9 款、第63條第1 項第1
    款，亦分別定有明文。
二、原處分意旨略以：異議人即受處分人（下稱異議人）乙○○
    於民國98年1 月9 日19時40分許，駕駛車牌號碼2108-ER 號
    自用一般小客車，在行經國道一號高速公路北上16公里處，
    違規使用路肩，為警當場攔停並掣單舉發「行駛外側路肩」
    之違規，爰依道路交通管理處罰條例第33條第1 項第9 款及
    第63條第1 項第1 款（原處分漏載第1 項第1 款）規定，裁
    處異議人罰鍰4,000 元，並記違規點數1 點。
三、聲明異議意旨略以：案發當時車流量大，因交通嚴重阻塞，
    伊車輛無法切入高速公路主線道，且後方車輛猛按喇叭，伊
    不得已才被迫佔據路肩，並行駛10公尺後，立即切入高速公
    路外側車道，原處分機關未予詳查，逕予裁罰，實難甘服云
    云。
四、本院查：
(一)、異議人乙○○駕駛車牌號碼2108-ER 號自用一般小客車，於
    前開時、地，因行駛路肩，經警當場攔停舉發「行駛外側路
    肩」等情，業據異議人委任代理人劉壽安到院坦承明確（參
    見本院卷第26頁），並有內政部警政署國道公路警察局舉發
    違反道路交通管理事件通知單影本1 紙在卷可稽（附於本院
    卷第17頁），應甚明確，堪予認定。
(二)、異議人雖以前揭情詞置辯，然所辯並無足採，茲說明如下：
  1.訊據證人即本件舉發員警甲○○到院具結證稱：本件案發時
    ，其在國道公路北上16公里處避側彎執行巡邏職務，目擊異
    議人車輛在高速公路主線道路肩行駛，因當時已逾路肩開放
    行駛時段，遂將異議人攔停舉發。異議人當時雖曾表示因無
    法匯入車道才不得已行駛路肩，惟異議人違規行駛路肩距離
    約50至100 公尺，且距離匯流處已有100 公尺，依其舉發經
    驗，不可能匯不進去，且異議人行駛路肩時，異議人後方並
    無其他車輛，亦無車輛鳴按喇叭等語明確在卷（參見本院卷
    第27頁至第28頁），經核證人甲○○係就案發當日親身經歷
    之舉發經過作證，證詞內容就其目擊異議人違規情節及舉發
    經過敘述詳確，並無明顯瑕疵，而證人與異議人原不相識，
    2 人間並無怨恨仇隙，證人要無設詞誣陷異議人違規，進而
    招致偽證罪責之可能及必要，參以異議人自承案發當時確有
    在舉發地點之路肩行駛乙情在卷，足見證人當時所在位置確
    可目擊該路段交通狀況，參以交通執勤員警依其專業，對於
    職務上事項之觀察自較一般人更為專注，誤判之可能性極低
    ，是證人甲○○前揭證詞，應可採信。
  2.而按禁止汽車行駛路肩之立法目的，乃在促令汽車駕駛人安
    全駕駛，並確實空出路肩車道，供因機件故障或其他緊急情
    況無法繼續行駛之車輛暫時停車待援，或供執行任務之救護
    車、消防車、警備車、工程車、救濟車及吊車得以順利執行
    道路救護、救援之工作。異議人既考領有汽車駕駛執照，並
    實際參與道路交通之運作，對此等交通規則應負有知悉之義
    務。參以，匝道車輛匯入高速公路時，如遇交通阻塞情形，
    本應降低車速，相互禮讓，循序行駛，除公路警察指揮或屬
    開放行駛之時段、路段外，自不得以任何理由行駛路肩。查
    異議人違規行駛路肩距離約50至100 公尺，且距離匯流處已
    有100 公尺，當時異議人車輛後方並無其他車輛，亦無車按
    鳴喇叭等情，既據證人甲○○結證在卷（參見本院卷第28頁
    ），堪認本件案發當時並無異議人所指不得已而行駛路肩之
    情況。況縱令異議人前揭所辯屬實，惟異議人之後方車輛當
    亦屬行駛路肩之車輛，本不得在路肩行駛，故並無對異議人
    迫使其前進之理由，而異議人車輛由支線匯入主線車道，如
    遇主線車道車輛壅塞，自應暫停等候主線車道車輛之禮讓或
    出現適當車輛間隙時，再行切入，要不得率以無法立即切入
    車道，即暫時前行行駛路肩至主線車道淨空時再行切入，從
    而，異議人徒以主線車道上有車輛而無法切入，而後方亦有
    車輛鳴喇叭驅趕為由，主張因不得已而行駛路肩，該等辯詞
    自難採為免罰之正當事由。
五、綜上所述，異議人於前揭時、地，駕駛汽車違規使用路肩之
    違規行為，應甚明確，原處分機關依首揭規定，裁處異議人
    罰鍰4,000 元，並記違規點數1 點，認事用法均無違誤。本
    件異議為無理由，應予駁回。
據上論斷，應依道路交通案件處理辦法第19條，裁定如主文。
中    華    民    國    98    年     8    月    31    日
                  交通法庭法  官   吳祚丞
以上正本證明與原本無異。
如不服本裁定應於收受正本後5日，向本院提出抗告書狀。
                            書記官  陳紀元
中    華    民    國    98    年    8     月    31    日


司法院資訊處製作；財團法人民間司法改革基金會備份。
